【裁判字號】    89,易,3493
【裁判日期】    891220
【裁判案由】    偽造文書
【裁判全文】
臺灣臺中地方法院刑事判決                        八十九年度易字第三四九三號
    公  訴  人  台灣台中地方法院檢察署檢察官
    被      告  甲○○
右列被告因偽造文書案件，經檢察官提起公訴（八十九年度偵字第五０六九號），本
院判決如左：
    主  文
甲○○共同偽造公印文，處有期徒刑肆月。扣案之偽造「乙○○」身分證壹枚暨於八
十九年三月十二日在台中市警察局第二分局育才派出所訊問時所製作之偵訊（調查）
筆錄上偽造「乙○○」之署押及指印各貳枚，及於八十九年三月十二日在臺灣臺中地
方法院八十八年易字第三七二九號訊問時所製作之訊問筆錄上偽造之「乙○○」署押
壹枚，均沒收。
    事  實
一、甲○○因案遭通緝，為免被緝獲，竟於八十九年三月初，與綽號「鬍鬚」之不詳
    姓名年籍成年男子，基於共同犯意之聯絡，在台中市某處，甲○○未經其弟乙○
    ○之同意，即交付其本人照片一張及乙○○之年籍資料，以新臺幣（下同）五萬
    元之代價，由該綽號「鬍鬚」之人填寫乙○○之「身分證號碼Ｚ0000000
    00、六十一年八月廿八日出生、住台中縣東勢鎮○○路一三七之二六號等個人
    年籍資料後，由該綽號「鬍鬚」者持甲○○之照片貼於該偽造之空白身分證上，
    同時偽造「內政部印」之公印文，及「臺灣省政府」之屬一般印文之鋼印文於其
    上（其中「臺灣省政府」鋼印文係印記於照片附貼於身分證之騎縫處），偽造完
    成「乙○○」名義之國民身分證，足以生損害於「乙○○」本人，及戶政機關對
    於國民身分證管理之正確性。旋該綽號「鬍鬚」者偽造完成該國民身分證後，即
    在台中市○○路與北屯路交叉口交給甲○○持有。又於同年月十二日凌晨一時許
    ，在台中市○○○路、梅川西路口為警臨時，甲○○即出具前揭偽造之「乙○○
    」身分證供警查察而行使，惟乙○○當時亦因另涉加重竊盜罪經本院通緝，詎甲
    ○○為掩飾其為通緝犯之身分，竟基於概括犯意，先於當日（即十二日）凌晨一
    時三十五分許，冒用其弟乙○○之名應訊，在台中市警察局第二分局育才派出所
    之偵訊（調查）筆錄上，偽造「乙○○」之署押及指印各貳枚，又於八十九年三
    月十二日上午十時四十二分許，在侯審室，於臺灣臺中地方法院八十八年易字第
    三七二九號訊問時所製作之訊問筆錄上偽造之「乙○○」署押壹枚，足生損害於
    乙○○之名譽及偵查、審理之正確性。嗣於八十九年三月十七日甲○○委託周平
    凡律師向彰化縣警察局彰化分局自首上揭犯行    。
二、案經甲○○自首及彰化縣警察局彰化分局報請臺灣臺中地方法院檢察署檢察官偵
    查起訴。
    理  由
一、訊據被告甲○○對於右揭事實坦承不諱，且證人乙○○於本院審理中亦證稱：該
    身分證確非其所有，且伊未在前揭筆錄上簽名或按指印等語相符，又該身分證經
    本院當庭勘驗亦確與真正之身分證不符，足認該身分證應係偽造無訛，是以被告
    自首之事實顯與事實相符，復有該偽造國民身分證一張可資佐證。本案事證已臻
    明確，被告犯行堪以認定。
二、按公印文指表示公務機關或機關長官資格及其職務之印信職章，本件前開偽造之
    「內政部印」係屬公印文，而前揭偽造之「臺灣省政府」之鋼印文係印記於照片
    附貼於國民身分證之騎縫處，並非用以表示公務機關或機關長官資格及其職務，
    應屬普通印文。核被告所為，係犯刑法第二百十六條、第二百十二條之行使偽造
    國民身分證罪、第二百十八條第一項之偽造公印文罪及第二百十七條第一項之偽
    造署押罪。被告交付照片、金錢，委託該綽號「鬍鬚」者偽造國民身分證，其等
    二人就上開犯行，彼此間應有犯意之聯絡、行為之分擔，為共同正犯。被告偽造
    公印、偽造一般鋼印行為，應分別為該偽造公印文、偽造印文之行為所吸收，又
    偽造鋼印之偽造印文行為，屬偽造特種文書行為之階段行為，為偽造特種文書之
    行為所吸收，又偽造特種文書之低度行為，為行使偽造特種文書之高度行為所吸
    收，均不另論罪。又被告偽造公印文而偽造國民身分證之行為，因偽造公印文之
    行為刑法第二百十八條第一項既有獨立處罰規定，且刑度較刑法第二百十二條規
    定者為重，故難僅論以刑法第二百十二條之罪，有司法院大法官釋字第八二號解
    釋意旨可參。又被告連續二次偽造署押之行為，時間緊接，所犯罪名相同，顯係
    基於概括之犯意為之，為連續犯，爰依刑法第五十六條之規定以一罪論，並加重
    其刑。又被告所犯前揭行使偽造國民身分證罪、偽造公印文、偽造署押三罪間，
    有方法結果之牽連關係，為牽連犯，應依刑法第五十五條規定，從較重之偽造公
    印文罪處斷。公訴意旨雖未論及被告偽造公印文、偽造印文之行為，惟如前述，
    此與其餘論罪科刑部分有裁判上或實質上一罪關係，本院自得併與審理，附此敘
    明。又被告於本件犯罪未被發覺前自首而受裁判，合於自首之規定，爰依刑法第
    六十二條之規定，予以減輕其刑。爰審酌被告偽造證件之行為妨害戶籍機關管理
    之正確性非輕，但其犯後能勇於自首，表示其仍有向上之意志，及其犯罪目的、
    犯罪時所受之刺激、犯罪之手段、犯人之生活狀況、品行、智識程度、犯人與被
    害人又係兄弟之關係、犯罪後所生之危險或損害等一切情狀，量處如主文所示之
    刑。至於扣案偽造「乙○○」名義之國民身分證一枚，係被告所有，屬因犯罪所
    得之物，應依刑法第三十八條第一項第三款之規定併與宣告沒收。至於偽造之公
    印文、印文，因附隨該國民身分證已宣告沒收，自無再宣告沒收之必要，附此敘
    明。另於八十九年三月十二日在台中市警察局第二分局育才派出所訊問時所製作
    之偵訊（調查）筆錄上偽造「乙○○」之署押及指印各貳枚，及於八十九年三月
    十二日在臺灣臺中地方法院八十八年易字第三七二九號訊問時所製作之訊問筆錄
    上偽造之「乙○○」署押壹枚，則依刑法第二百十九條予以沒收。
據上論斷，應依刑事訴訟法第二百九十九條第一項前段，刑法第二十八條、第五十六
條、第二百十六條、第二百十二條、第二百十七條第一項、第二百十八條第一項、第
五十五條、第六十二條、第三十八條第一項第三款、第二百十九條，罰金罰鍰提高標
準條例第一條前段，判決如主文。
中    華    民    國       八十九       年      十二    月     二十     日
                                台灣台中地方法院刑事第一庭
                                        法  官  吳  進  發
右正本證明與原本無異。
如不服本判決，應於判決送達後十日內向本院提出上訴狀，上訴於臺灣高等法院臺中
分院( 須附繕本 )。
                                        書記官
中    華    民    國      八十九      年      十二      月     二十    日
附錄論罪科刑法條全文
刑法第二百十六條
行使第二百十條至第二百十五條之文書者，依偽造、變造文書或登載不實事項或使登
載不實事項之規定處斷。
刑法第二百十二條
偽造、變造護照、旅券、免許證、特許證及關於品行、能力、服務或其他相類之證書
、介紹書，足以生損害於公眾或他人者，處一年以下有期徒刑、拘役或三百元以下罰
金。
刑法第二百十七條第一項
偽造印章、印文或署押，足以生損害於公眾或他人者，處三年以下有期徒刑。
盜用印章、印文或署押，足以生損害於公眾或他人者，亦同。
刑法第二百十八條第一項
偽造公印或公印文者，處五年以下有期徒刑。
盜用公印或公印文，足以生損害於公眾或他人者，亦同。


司法院資訊處製作；財團法人民間司法改革基金會備份。
